【裁判字號】    98,聲再,29
【裁判日期】    980202
【裁判案由】    詐欺
【裁判全文】
臺灣高等法院刑事裁定                  98年度聲再字第29號
再審聲請人  甲○○
即受判決人
上列再審聲請人因詐欺案件，對於本院97年度上易字第2322號，
中華民國97年12月24日第二審確定判決（臺灣士林地方法院97年
度易字第565 號，起訴案號：臺灣士林地方法院檢察署96年度偵
續字第162 號、97年度偵字第1057號），聲請再審，本院裁定如
下：
    主  文
再審之聲請駁回。
    理  由
一、聲請意旨略以：(一)再審聲請人即受判決人甲○○與告訴人
    陳澤民間之債權債務關係，依雙方於民國94年1月10日簽署
    之書面協議上記載「借款」字樣，已清晰表達為民事糾紛，
    且因證人廖理伶陳述不夠周全，受判決人曾於原審當庭要求
    再傳喚廖理伶，以明證人陳昭民所陳不實。詎原審未予調查
    ，顯然本件尚有重要證據漏未審酌。(二)陳澤民為執業已久
    之醫生，為具有相當智識經驗之成年人，對於受判決人或其
    父親究竟有無開設補習班，理應可輕易查悉，焉有可能僅憑
    受判決人簡單空言及印有補習班名稱之運動上衣，即對受判
    決人深信不疑，顯然原審認定悖於常情。(三)陳澤民提出告
    訴期間為96年10月28日，受判決人早於94年1月10日與陳澤
    民簽署還款書據時，已陸續清償債務新台幣（下同）150萬
    元，倘受判決人蓄意詐欺，何以事先主動返還部分已取得財
    物之理？綜上，本件顯有刑事訴訟法第420條第1項第6款及
    第421條規定再審之理由，爰請賜准再審俾免冤抑等語。
二、按有罪之判決確定後，為受判決人之利益聲請再審，必其聲
    請之理由合於刑事訴訟法第420條第1項各款所定情形之一，
    或第421 條有足生影響於判決之重要證據漏未審酌者，始准
    許之。又法院認為無再審理由者，應以裁定駁回之，同法第
    434條第1項亦有明文。次按刑事訴訟法第420 條第1項第6款
    所謂「發現新證據」，須可認為確實具有足以動搖原確定判
    決，而對受判決人為更有利判決之「確實性」外，尚須具備
    該證據係在事實審法院於判決前已存在，因未經發現，不及
    調查斟酌，或審判時未經注意，至其後始行發現之「嶄新性
    」特質，二者缺一不可，倘若未具備上開「確實性」與「嶄
    新性」二種聲請再審新證據之要件，即不能據為聲請再審之
    原因。再按刑事訴訟法第421 條所謂「足生影響於判決之重
    要證據漏未審酌」，係指該證據業經法院予以調查或經聲請
    調查而未予調查，致於該確定判決中漏未加以審酌，而該證
    據如經審酌，顯然足生影響該判決之結果，而為被告有利之
    判決而言。如當事人所提出之證據，不足以影響判決結果，
    或第二審法院依調查結果，本於論理法則、經驗法則，取捨
    證據後認定事實者，即難據以開始再審之程序。
三、經查：本件原確定判決認受判決人基於為自己不法所有之概
    括犯意，連續施用詐術，使陳澤民陷於錯誤而陸續交付450
    萬元，因而論以連續犯詐欺取財罪之刑，業已逐一詳述理由
    綦詳，衡其證據之斟酌取捨，並無違背一般經驗法則及論理
    法則，且對於受判決人書立之還款協議書內容、廖理伶之證
    詞均已審酌，並在判決內詳為說明其取捨證據之依據及判斷
    之理由〈原確定判決第4、5頁之理由二之（四）〉，廖理伶
    既經原審傳喚到庭作證，顯已充分保障受判決人訴訟上之權
    益，自無重要證據漏未審酌之情。至受判決人以陳澤民為具
    有智識經驗之人，不至於輕易受騙，及受判決人前已清償15
    0 萬元為由聲請再審，無非係就原審法院證據採酌與證明力
    判斷再為爭執，並與原確定判決對於上開證據持相異評價。
    惟按法院就調查證據之結果，本於自由心證之原則，而為斟
    酌取捨，係屬法院之職權範圍，原確定判決既已就相關受判
    決人涉案之證據，予以審酌認定，受判決人就屬法院職權認
    定之範疇任意指摘，且未提出該足以影響原確定判決之所謂
    新證據，自非聲請再審之適法理由。綜上，受判決人徒就原
    確定判決明確論斷之事項再為爭執，自與法定再審之要件不
    合，其遽以提起本件聲請再審，顯無理由，應予駁回。
四、據上論斷，應依刑事訴訟法第434條第1項，裁定如主文。
中    華    民    國    98    年    2     月    2     日
                  刑事第二庭審判長法  官   洪光燦
                                  法  官   宋明蒼
                                  法  官   李麗玲
以上正本證明與原本無異。
不得抗告。
                                  書記官   廖婷璇
中    華    民    國    98    年    2     月    3     日


司法院資訊處製作；財團法人民間司法改革基金會備份。
